【裁判字號】    96,訴,2128
【裁判日期】    970424
【裁判案由】    損害賠償
【裁判全文】
臺灣桃園地方法院民事判決              96年度訴字第2128號
原      告  甲○○
被      告  乙○○
                    樓
                    號1樓
上列當事人間請求損害賠償事件，原告就本院95年度簡上字第37
6 號刑事案件提起附帶民事訴訟（96年度簡上附民字第16號），
經本院刑事庭裁定移送前來，於中華民國97年4 月10日言詞辯論
終結，本院判決如下：
    主  文
被告應給付原告新臺幣伍仟元，及自民國九十六年十一月十日起
至清償日止，按週年利率百分之五計算之利息。
原告其餘之訴駁回。
訴訟費用由被告負擔百分之一，餘由原告負擔。
本判決原告勝訴部分得為假執行。但被告以新臺幣伍仟元為原告
預供擔保，得免為假執行。
原告其餘假執行之聲請駁回。
    事實及理由
壹、程序方面：
一、按訴狀送達後，原告不得將原訴變更或追加他訴，但擴張或
    減縮應受判決事項之聲明者，不在此限，民事訴訟法第255
    條第1 項第3 款定有明文。本件原告起訴時原請求新台幣（
    下同）153 萬元及自刑事附帶民事訴訟狀繕本送達被告翌日
    起至清償日止，按年息5%計算之利息，嗣於訴訟進行中將其
    聲明減縮為僅請求150 萬元及自刑事附帶民事訴訟狀繕本送
    達被告翌日起至清償日止，按年息5%計算之利息，核其此部
    分聲明變更僅單純減縮應受判決事項之聲明，合於民事訴訟
    法第255 條第1 項第3 款之規定，應予允許。
貳、實體方面：
一、原告起訴主張：緣被告因追求鍾秀蘭遭拒又不滿鍾秀蘭與原
    告交往，於民國94年5 月4 日晚間9 時20分許，在桃園縣龜
    山鄉○○村○○○○街街底，基於傷害原告之故意，徒手毆
    打原告之身體，致原告受有臉部、右前臂、右下肢鈍挫傷等
    之傷害，爰依侵權行為損害賠償之法律關係，請求被告賠償
    精神慰撫金150 萬元。並聲明：(一)被告應給付原告150 萬元
    ，及自刑事附帶民事訴訟狀繕本送達被告翌日起至清償日止
    ，按年息5%計算之利息。(二)願供擔保，請准宣告假執行。
二、被告則以：被告並未對原告為任何侵權行為，原告所提之國
    立台灣大學醫學院附設醫院（以下簡稱台大醫院）及敏盛綜
    合醫院（以下簡稱敏盛醫院）診斷證明書，所記載原告傷處
    不同，可見該診斷證明書所載與事實不符；原告亦未受有精
    神上損害等語置辯。並聲明：(一)原告之訴及假執行之聲請均
    駁回；(二)如受不利判決，願預供擔保，請准宣告免為假執行
    。
三、本院判斷
  (一)經查原告主張：被告於94年5 月4 日晚上9 時20分許，前往
    原告位於桃園縣龜山鄉○○村○○○○街81號住處尋訪鍾秀
    蘭之蹤跡，適逢原告駕駛營業小客車返家，2 人發生口角，
    被告即基於傷害之犯意，持安全帽毆打原告之頭部，而原告
    亦基於傷害之犯意，先與被告互相拉扯、扭打，進而接續持
    車內枴杖鎖，揮擊被告頭部、腿部等處，原告因而受有臉部
    、右前臂、右下肢鈍挫傷之傷害，被告亦因而受有頭部外傷
    併頭皮撕裂傷、右橈骨骨折、左腓骨骨折等傷害之事實，業
    據原告提出敏盛醫院診斷證明書乙紙附於前開刑事案件之偵
    查卷宗可稽，並經本院依職權調閱本院95年度簡上字第376
    號歷審刑事卷宗核閱無訛。被告雖辯稱其未對原告為任何侵
    權行為云云，惟查，被告既自承當日是其至原告住處，且依
    偵查卷中所附警員查訪原告住處附近鄰居查訪表之記載：被
    告經常一大早就到原告住處敲原告之鐵門，94年5 月4 日早
    上被告又至原告住處敲鐵門等情（見臺灣桃園地方法院檢察
    署94年度偵字第10736 號卷第20-22 頁），則斟諸上情，足
    見被告於94年5 月4 日晚復至原告住處時，其情緒洵非平和
    。參以，證人李振德於警詢時證稱：「我到達現場後，看見
    被告與告訴人在吵架，之前雙方應該已經打了一架」等語；
    另證人黎傳盛於警詢及檢察官偵查時亦證稱：「當天我聽到
    吵架跟狗叫聲，所以就出來看，看到被告與告訴人在爭執，
    他們身上有點髒，好像已經打了一場架」等語；再斟諸原告
    所提出之診斷證明書係記載原告於94年5 月4 日至敏盛醫院
    急診治療，與本案發生日為同一日，時間密接，足認該診斷
    證明書所載原告所受之傷害，係在本次衝突中遭被告攻擊所
    致無誤。至被告於本院前開95年度桃簡字第2601號刑事案件
    訊問時雖辯稱：當天是原告之友人拿枴杖鎖打伊，原告則從
    車上拿了1 把刀砍伊頭部，現場除了伊與原告外，還有3 個
    人，從原告駕駛之計程車下來之人，就是拿枴杖鎖打伊的人
    ，至於另外2 人則是從附近山坡地跑下來，此2 人中，1 人
    沒有出手打伊，另1 人有出手打伊，但沒有打到云云。然查
    ，被告就其所辯除原告外另有他人與原告一同攻擊伊乙節，
    完全未舉證以實其說，且核與前述證人李振德、黎傳盛之證
    詞不符；況被告辯稱其遭原告以刀械攻擊乙節，前開刑事案
    件並未有刀械扣案；再觀諸被告所受頭部外傷併頭皮撕裂傷
    、右橈骨骨折、左腓骨骨折等傷害之傷勢，亦顯與一般遭刀
    械砍傷之情形不同，故堪認被告所辯不足採信。又被告亦因
    上開傷害案件，經本院刑事庭判處拘役20日，如易科罰金，
    以銀元300 元即新臺幣900 元折算1 日，減為拘役10日，如
    易科罰金，以銀元300 元即新臺幣900 元折算1 日，故被告
    係基於傷害之犯意，於上開時、地，先以安全帽毆打原告，
    嗣與原告互相拉扯、扭打，而致原告受有前述傷害之事實至
    堪認定。
  (二)被告雖復辯稱：原告所提之台大醫院及敏盛醫院診斷證明書
    ，所記載原告傷處不同云云。惟查，原告所提出日期為94年
    5 月4 日之敏盛醫院診斷證明書係記載：「臉部、右前臂、
    右下肢鈍挫傷」；又原告所提出日期為94年5 月5 日之台大
    醫院診斷證明書則係記載：「頭部血腫2 ×1 公分、胸壁挫
    傷、右手、右下肢瘀傷」，是經比對原告所提出之前開2 診
    斷證明書，其二者所記載原告頭部（臉部）、右手（右前臂
    ）、右下肢之傷害「部位」係屬相同，僅台大醫院之診斷證
    明書較敏盛醫院之診斷證明書詳載原告頭部受傷之傷勢，核
    並無太大差異。至台大醫院之診斷證明書另記載原告受有「
    胸壁挫傷」之傷害，此雖為敏盛醫院診斷證明書之記載所無
    ，惟衡諸常情，胸壁之挫傷經常易被衣服遮避而於初次驗傷
    時不易查覺，且原告於受傷次日復至台大醫院驗傷，衡情，
    必定會為更詳細之檢查；再斟諸前述台大醫院之診斷證明書
    顯較敏盛醫院之診斷證明書記載詳細，從而，應認原告於次
    日至台大醫院經詳細檢查另發現胸壁挫傷之傷害，並不違常
    情，故被告以此辯稱其未傷害原告云云，尚無足採。
  (三)被告雖另辯稱原告未受有精神上損害云云。惟查，本件係被
    告至原告住處，先以安全帽毆打原告，嗣與原告互相拉扯、
    扭打，而致原告受有上開傷害，則衡諸常情，原告之身體、
    健康既受有傷害，必產生精神上痛苦。被告雖請求訊問證人
    鍾秀蘭欲證明原告未受有精神上損害云云，核無必要，附此
    敘明。
四、按因故意或過失，不法侵害他人之權利者，負損害賠償責任
    ；不法侵害他人之身體、健康、名譽、自由、信用、隱私、
    貞操、或不法侵害其他人格法益而情節重大者，被害人雖非
    財產上之損害，亦得請求賠償相當之金額，民法第184 條第
    1 項及第195 條第1 項分別定有明文。本件被告故意不法侵
    害原告之身體，自應對原告負損害賠償責任。經查，原告為
    高職畢業，以駕駛計程車為業，其擁有之財產為房屋二棟、
    土地兩筆、計程車一輛；被告則為高中畢業，之前係擔任倉
    管人員，目前無業，其名下有土地五筆等事實，為二造均不
    爭執，且有其二人之稅務電子閘門財產所得調件明細表附卷
    可憑，堪認屬實。爰審酌原告所受之傷勢輕微、及上開兩造
    之身分、地位、教育程度、經濟能力等一切情狀，認原告請
    求被告賠償精神慰撫金150 萬元尚屬過高，應以5,000 元為
    適當。
五、從而，原告本於侵權行為之法律關係，訴請被告賠償5,000
    元，及自刑事附帶民事訴訟起訴狀繕本送達被告翌日（96年
    11月10日）起至清償日止，按週年利率5%計算之利息，洵屬
    有據，應予准許，其逾此部分之請求即為無理由，應予駁回
    。
六、本件事實已臻明確，兩造其餘之攻擊或防禦方法，及未經援
    用之證據，經本院斟酌後，認為與判決基礎之事實並無影響
    ，均不足以影響本裁判之結果，自無庸一一詳予論駁之必要
    ，併此敘明。
七、本件兩造均陳明願供擔保，請准宣告假執行及免為假執行，
    經核有關原告勝訴部分因金額未逾50萬元，爰依民事訴訟法
    第389條第1項第5款之規定，依職權宣告假執行，故原告雖
    陳明願供擔保聲請假執行，即核無必要再命原告供擔保始得
    假執行。而被告請准宣告免為假執行之部分，合於法律規定
    ，爰酌定相當之擔保金額予以准許。至於原告其餘假執行之
    聲請，因訴之駁回而失所附麗，應予駁回，附此敘明。
八、訴訟費用負擔之依據：民事訴訟法第78條。
中    華    民    國    97    年    4     月    24    日
                  民事第三庭  審判長法  官  汪智陽
                                    法  官  陳清怡
                                    法  官  林曉芳
以上正本係照原本作成。
如對本判決上訴，須於判決送達後20日內向本院提出上訴狀。
中    華    民    國    97    年    4     月    24    日
                                    書記官  邱飛鳴


司法院資訊處製作；財團法人民間司法改革基金會備份。
